最高法院民事裁定            一○○年度台上字第一四○六號
上   訴   人  李麗菁
訴 訟代理 人  李岳明律師
被  上訴  人  李富隆
兼法定代理人  昌  金
上列當事人間請求塗銷所有權移轉登記事件，上訴人對於中華民
國一○○年六月七日台灣高等法院台中分院第二審判決（九十九
年度上字第二九四號），提起上訴，本院裁定如下：
    主  文
上訴駁回。
第三審訴訟費用由上訴人負擔。
    理  由
按上訴第三審法院，非以原判決違背法令為理由，不得為之。又
提起上訴，上訴狀內應記載上訴理由，其以民事訴訟法第四百六
十九條所定事由提起第三審上訴者，應於上訴狀內表明：原判決
所違背之法令及其具體內容、暨依訴訟資料合於該違背法令之具
體事實。其依同法第四百六十九條之一規定提起上訴者，並應具
體敘述為從事法之續造、確保裁判之一致性或其他所涉及之法律
見解具有原則上重要性之理由。同法第四百六十七條、第四百七
十條第二項分別定有明文。而依同法第四百六十八條規定，判決
不適用法規或適用不當者，為違背法令；依同法第四百六十九條
規定，判決有該條所列各款情形之一者，為當然違背法令。是當
事人提起第三審上訴，如合併以同法第四百六十九條及第四百六
十九條之一之事由為上訴理由時，其上訴狀或理由書應表明該判
決所違背之法令條項，或有關判例、解釋字號，或成文法以外之
習慣或法理等及其具體內容，暨係依何訴訟資料合於該違背法令
之具體事實，並具體敘述為從事法之續造、確保裁判之一致性或
其他所涉及之法律見解具有原則上重要性之理由。如未依上述方
法表明，或其所表明者與上開法條規定不合時，即難認為已合法
表明上訴理由，其上訴自非合法。本件上訴人對於原判決提起第
三審上訴，雖以該判決違背法令為由，惟核其上訴理由狀所載內
容，係就原審取捨證據、認定事實之職權行使所論斷：兩造之被
繼承人李楊閣於民國九十年九月二十六日將其所有如原判決附表
（下稱附表）所示之二筆土地（下稱系爭土地），固以贈與為原
因辦理所有權移轉登記於上訴人名下。惟依證人即代書詹秀英證
稱：「我當初與李楊閣接洽過程，認知是李楊閣要逃避債務並沒
有真的要將土地給他女兒（指上訴人）的意思」等語；證人即詹
秀英代書之助理黃淑萍亦證稱：「我辦理贈與整個過程到結束都
沒有看過李麗菁，所有資料都交給李楊閣，我沒有看過李麗菁」
等語。又如附表所示編號1之土地於辦理所有權移轉登記予上訴
人後，仍由李楊閣於九十一年三月八日為彰化商業銀行股份有限
公司設定最高限額新台幣（下同）三百三十六萬元抵押權登記；
且如附表所示編號2之土地，於八十六年七月十日由李楊閣提供
予被上訴人昌金向彰化縣鹿港信用合作社設定最高限額二百四十
萬元抵押權登記，並向該社借款一百萬元，至九十年九月二十六
日，仍由昌金以自動轉帳方式按期繳付本息，至九十二年二月二
十六日清償完畢止。再參諸系爭土地登記予上訴人後，李楊閣並
未交付所有權狀予上訴人等情，足認被上訴人主張：李楊閣與上
訴人就系爭土地所辦理之所有權移轉登記為通謀虛偽意思表示等
語，應堪採信。從而，被上訴人依民法第七百六十七條之規定，
請求上訴人塗銷系爭土地所有權之移轉登記，為有理由等情，指
摘為不當，並就原審命為辯論及已論斷者，泛言謂為違法，而非
表明該判決所違背之法令及其具體內容，暨依訴訟資料合於該違
背法令之具體事實，更未具體敘述為從事法之續造、確保裁判之
一致性或其他所涉及之法律見解具有原則上重要性之理由，難認
其已合法表明上訴理由。依首揭說明，應認其上訴為不合法。又
本件被上訴人確委任林見軍律師為其第一、二審訴訟代理人為訴
訟行為，有原審卷六六頁準備程序筆錄足憑，自不生訴訟未經合
法代理之違法問題，上訴人所指，仍難謂其上訴為合法，附此敘
明。
據上論結，本件上訴為不合法。依民事訴訟法第四百八十一條、
第四百四十四條第一項、第九十五條、第七十八條，裁定如主文
。
中    華    民    國  一○○  年    八    月  二十五  日
                      最高法院民事第七庭
                          審判長法官  顏  南  全  
                                法官  林  大  洋  
                                法官  鄭  傑  夫  
                                法官  陳  重  瑜  
                                法官  高  孟  焄  
本件正本證明與原本無異
                                      書  記  官  
中    華    民    國  一○○  年    九    月    六    日
                                                       s